臺灣高雄地方法院刑事判決　　　　　　　　　　　　　　九十三年度自字第九八號
　　自　訴　人　甲○○
　　被　　　告　丙○○
　　　　　　　　乙　○
右列被告因瀆職案件，經自訴人提起自訴，本院判決如左：
    主  文
本件自訴不受理。
    理  由
一、自訴意旨略以：自訴人甲○○係高廖金之子，依法告訴高廖金之女伍春嬌、之女
    婿王進榮遺棄高廖金一案，經再議發回由被告即臺灣高雄地方法院檢察署檢察官
    丙○○續行偵查，詎其竟以簽結函報結，涉嫌吃案犯法，致伍春嬌、王進榮無須
    負擔刑事責任，顯然係圖利伍春嬌、王進榮二人，並使高廖金生存權受損，更屬
    怠忽職守之行為，且使被遺棄之高廖金生命不保釀成災害；另自訴人於民國九十
    三年三月三十一日向被告即該屬檢察長乙○陳情，惟其怠忽職務而包庇丙○○未
    將之移送法辦，顯然圖利丙○○，並廢弛其職務致高廖金生存權受剝奪，因認被
    告二人均涉犯有刑法第一百三十條、第一百三十一條、第一百二十五條第一項第
    三款等罪嫌云云。
二、按犯罪之被害人，始得提起自訴；又犯罪事實之一部提起自訴者，他部雖不得自
  訴亦以得提起自訴論，但不得提起自訴部分係較重之罪，或其第一審屬於高等法
    院管轄，或第三百二十一條之情形者，不在此限；另不得提起自訴而提起者，應
    諭知不受理之判決，刑事訴訟法第三百十九條一項、第三項、第三百三十四條分
    別定有明文。次按刑法上之瀆職罪章，除刑法第一百二十五條第一款濫權逮捕羈
    押罪之被逮捕人、被羈押人，第一百二十六條第一項凌虐人犯罪之被凌虐人，第
    一百二十九條第一項違法徵收罪之被徵收人，可認為係侵害國家法益而同時被害
    之個人，而不失為直接被害人外，其餘罪名保護之法益僅為公務員對國家服務之
    忠信規律及國家之利益，縱其犯罪結果於私人權益不無影響，但其直接被害者，
    仍為國家法益，而非私人法益，雖因犯罪行為致其受有損害，亦屬間接之被害，
    並非直接被害，司法院院字第一六０一號、第一六一七號解釋，最高法院五十四
    年台上字第一八八四號、七十年台上字第一七九九號判例均可參照。
三、查本件自訴人所訴被告二人一行為同時涉犯刑法第一百三十條、第一百三十一條
    、第一百二十五條第一項第三款等罪嫌，非但自訴事實中重罪即刑法第一百三十
    條之廢弛職務釀成災害罪，係侵害國家法益之犯罪，個人不得提起自訴（最高法
    院五十七年度臺上字第二一○六號判例參照）；且其他二罪亦同；參以自訴人係
    高廖金之子，主張被告丙○○、乙○分別以簽結函報結及包庇方式致伍春嬌、王
    進榮無須負擔刑事責任，顯然係圖利伍春嬌、王進榮二人，並怠忽職守，使被遺
    棄之高廖金生命不保釀成災害云云而提起自訴，顯見自訴人亦非因犯罪結果致私
    人權益受影響者。
四、從而，自訴人所訴事實如係屬實，其所指被告二人直接侵害者均係國家法益，揆
    諸前開判例及說明，本件自訴人並非同時受害，亦非因犯罪結果致私人權益受影
    響者甚明，是自訴人依法即不得提起自訴。爰不經言詞辯論，逕為不受理之判決
    。
據上論斷，應依刑事訴訟法第三百三十四條、第三百四十三條、第三百零七條，判決
如主文。
中      華      民      國      九十三      年      八      月    九    日
                                  臺灣高雄地方法院刑事第十五庭
                                  審判長  法  官    張維君
                                          法  官    伍逸康
                                          法  官    洪珮婷
右正本證明與原本無異。
如不服本判決，應於判決送達後十日內，向本院提出上訴狀。
                                          書記官    于耀文
中    華    民    國      九十三      年      八      月      十       日
